【裁判字號】    97,易,1703
【裁判日期】    970916
【裁判案由】    詐欺
【裁判全文】
臺灣臺北地方法院刑事判決              97年度易字第1703號
公  訴  人  臺灣臺北地方法院檢察署檢察官
被      告  乙○○
                      號
上列被告因詐欺案件，經檢察官提起公訴（97年度偵字第3119號）
，本院判決如下：
    主  文
乙○○無罪。
    理  由
一、公訴意旨略以：被告乙○○雖預見任意提供自己在金融機構
    開設之帳戶（含存摺、晶片金融卡、密碼）供他人使用，該
    他人可能以該帳戶作為實施詐欺之犯罪工具，於不違背其本
    意之情形下，基於幫助該名不特定人詐欺之犯意，而於96年
    11 月13日，將其所設在第一商業銀行延吉分銀行，帳號為
    00000000000號帳戶之存摺、晶片金融卡，於不詳時間，在
    臺北市某地，交付予年籍不詳之成年男子供該人使用。嗣有
    不詳姓名年籍之詐騙集團成員，基於不法所有之意圖，於同
    年月20日撥打傅鑫端之電話，佯稱係戶政事務所李姓職員，
    通知傅鑫端之身分證遭盜用開立銀行帳戶，恐涉洗錢罪嫌云
    云，再於翌日（21日）由同集團成員冒稱係臺灣臺北地方法
    院檢察署郭姓檢察官，要求傅鑫端匯款至其所指定帳戶，以
    配合偵辦洗錢案件云云，以此詐術使傅鑫端陷於錯誤，而於
    同日匯款新臺幣（下同）在臺灣郵政股份有限公司楊梅郵局
    ，以臨櫃匯款方式，交付58萬5千元至被告前述帳戶內，旋
    遭提領一空。嗣因傅鑫端發覺受騙而報警，始查獲上情，因
    認被告涉犯刑法第339條第1項、第30條之幫助詐欺罪嫌等語
    。
二、按犯罪事實應依證據認定之，無證據不得認定其犯罪事實；
    又不能證明被告犯罪者，應諭知無罪之判決，刑事訴訟法第
    154條第2項、第301條第1項分別定有明文。次按刑事訴訟法
    上所謂認定犯罪事實之證據，係指足以認定被告確有犯罪行
    為之積極證據而言，該項證據自須適合於被告犯罪事實之認
    定，始得採為斷罪資料。且認定不利於被告之事實，須依積
    極證據，苟積極證據不足為不利於被告事實之認定時，即應
    為有利於被告之認定，更不必有何有利之證據。如未能發現
    相當證據，或證據不足以證明，自不能以推測或擬制之方法
    ，以為裁判之基礎。又刑事訴訟上證明之資料，無論其為直
    接或間接證據，均須達於通常一般之人均不致有所懷疑，而
    得確信其為真實之程度，始得據為有罪之認定，若其關於被
    告是否犯罪之證明未能達此程度，而有合理性懷疑之存在，
    致使無從形成有罪之確信，即不得遽為不利被告之認定，此
    分別有最高法院29年上字第3105號、30年上字第816號、40
    年臺上字第86號、76年臺上字第4986號判例可資參照。
三、公訴意旨認被告涉犯上開罪嫌，係以：傅鑫端之指訴、被告
    之供述、匯款申請書影本、上開被告帳戶之開戶資料、交易
    明細表等，為其依據。訊據被告堅決否認犯行，辯稱：被告
    的銀行帳本、提款卡、印章交給證人甲○○保管，因為當時
    我開完戶趕著去上班，他的存摺也是跟我一起掉了等語（見
      本院準備程序筆錄等語。
四、經查：
（一）上開不詳姓名年籍之詐騙集團成員，基於不法所有之意圖
      ，於同年月20日撥打傅鑫端之電話，佯稱係戶政事務所李
      姓職員，通知傅鑫端之身分證遭盜用開立銀行帳戶，恐涉
      洗錢罪嫌云，再於翌日（21日）由同集團成員冒稱係臺灣
      臺北地方法院檢察署郭姓檢察官，要求傅鑫端匯款至其所
      指定帳戶，以配合偵辦洗錢案件云云，以此詐術使傅鑫端
      陷於錯誤，而於同日匯款新臺幣（下同）在臺灣郵政股份
      有限公司楊梅郵局，以臨櫃匯款方式，交付58萬5千元至
      前述被告帳戶內等事實，除據傅鑫端於警、偵訊中陳述在
      案，復有匯款申請書影本、上開被告帳戶之開戶資料、交
      易明細表等可查，均堪認定。公訴意旨認為被告涉犯上開
      罪嫌，固非全然無據。
（二）惟查，參以被告陳稱：我把銀行帳本、提款卡及印章交給
      朋友甲○○保管，因為當時我開完戶趕著去上班，他的存
      摺也是跟我一起掉了等語（見本院準備程序筆錄），再佐
      以證人潘曉婷於本院審判期日結稱，當初我和被告一起去
      第一銀行及國泰世華銀行辦提款卡、存摺，我知道被告的
      工作性質是要跑來跑去，包包沒有辦法隨身攜帶，我知道
      她的包包曾經被工作地點的小朋友翻過，所以我就幫她帶
      回家保管，後來我出門去斗六，將近兩個月沒有回家，所
      以我也不知道東西是被偷或者是被人拿出去亂利用，被告
      跟我說是要存學費用的，我告訴她東西擺在家裡，可能忘
      記了，她的工作時間很長，要加班，96年年底，國泰世華
      銀行告知提款卡不見了，因為我的國泰世華銀行也不見了
      ，而且銀行也跟我說我的提款卡被盜用，我打電話給被告
      ，被告也跟我說她的提款卡也被盜用，我要她一起去警察
      局作筆錄，但是她當時正在上班，她決定隔天再到銀行訊
      問，結果第二天就被警察查獲，密碼不是寫在存摺上面，
      我是用另外1張白紙寫在上面，我有提過跟她講說密碼寫
      上1張白紙上，並夾在存摺簿裡面，並告知她說如果沒有
      來，且我不在家，怕說時間久了，密碼忘記之類的話，我
      把密碼寫在白紙上，你看了之後要記住，而且把白紙丟掉
      等語（見本院審判筆錄），亦屬大致相符。
（三）綜前所述，可知被告雖於將交付帳戶交證人保管後，長時
      間未曾使用，亦未過問等節，固不符合一般社會常態，惟
      仍難遽認被告所辯係屬虛偽。況按被告並無自證無罪之義
      務，是其否認犯罪所持辯解，縱使未能完全合乎社會常態
      ，容難因此遽以為反證其犯罪之論據（最高法院91年度臺
      上字第4574號判決亦同此意旨）。本案既無確切卷存證據
      證明被告係為不法目的交付帳戶，或交付帳戶時預見將遭
      不法目的使用，自屬尚未排除被告並未犯罪之合理懷疑。
五、此外，本院復查無其他卷存事證足認被告涉犯公訴人所指上
    開罪嫌，不能證明被告犯罪，應諭知被告無罪之判決，以免
    冤抑。
據上論斷，應依刑事訴訟法第301條第1項前段，判決如主文。
本案經檢察官郭麗娟到庭執行職務
中    華    民    國  97   年    9     月   16     日
            刑事第五庭    審判長法  官  黃程暉
                                法  官  高偉文
                                法  官  何俏美
上正本證明與原本無異。
如不服本判決，應於判決送達後10日內向本院提出上訴狀（應抄
附繕本）。告訴人或被害人如對於本判決不服者，應具備理由請
求檢察官上訴，其上訴期間之計算係以檢察官收受判決正本之日
期為準。
                                書記官  張耀鴻
中    華    民    國    97    年    9     月    16    日


司法院資訊處製作；財團法人民間司法改革基金會備份。
